臺灣雲林地方法院民事裁定
110年度司繼字第62號
聲  請  人  徐嘉雯  




上列聲請人聲請對被繼承人林淑美選任遺產管理人事件，本院裁
定如下：
    主  文
選任徐嘉雯（女，民國00年0 月00日生，國民身分證統一編號：
Z000000000號）為被繼承人林淑美（女、民國00年0 月0 日生、
國民身分證統一編號：Z000000000號、生前最後籍設：雲林縣○○
鎮○○街00號、民國109 年10月23日死亡）之遺產管理人。
准對被繼承人林淑美之繼承人為承認繼承之公示催告。
被繼承人林淑美之大陸地區以外之繼承人，應自前項公示催告公
告於司法院網站之翌日起，壹年內承認繼承；其大陸地區之繼承
人，應自被繼承人死亡之日（即日）起參年內以書面向本院為繼
承之表示，上述期限屆滿，無繼承人承認繼承時，被繼承人之遺
產，於清償債權，並交付遺贈物後，如有賸餘即歸屬國庫。
聲請費用由被繼承人林淑美之遺產負擔。
    理  由
一、聲請意旨略以：被繼承人林淑美於民國109 年10月23日死亡
    ，其生前單身未婚無子嗣，亦無無兄弟姊妹，且父母、祖父
    母、為祖父母等繼承人均已過世，惟其生前立有遺囑，將其
    名下不動產贈與他人，而聲請人為被繼承人林淑美之遺囑執
    行人，今為遺產管理及執行遺囑，爰依民法第1178條第2 項
    規定，聲請選任聲請人即被繼承人林淑美之遺囑執行人為遺
    產管理人等語。
二、按繼承開始時，繼承人之有無不明者，由親屬會議於1 個月
    內選定遺產管理人，並將繼承開始及選定遺產管理人之事由
    ，向法院報明；親屬會議依前條規定為報明後，法院應依公
    示催告程序，定6 個月以上之期限，公告繼承人，命其於期
    限內承認繼承；無親屬會議或親屬會議未於前條所定期限內
    選定遺產管理人者，利害關係人或檢察官，得聲請法院選任
    遺產管理人，並由法院依前項規定為公示催告，民法第1177
    條、第1178條第1 項、第2 項分別定有明文。次按大陸地區
    人民繼承臺灣地區人民之遺產，應於繼承開始起3 年內以書
    面向被繼承人住所地之法院為繼承之表示，逾期視為拋棄其
    繼承權，臺灣地區與大陸地區人民關係條例第66條第1 項亦
    有明文。再按受遺贈人申辦遺贈之土地所有權移轉登記，應
    由繼承人先辦繼承登記後，由繼承人會同受遺贈人申請之；
    如遺囑另指定有遺囑執行人時，應於辦畢遺囑執行人及繼承
    登記後，由遺囑執行人會同受遺贈人申請之；前項情形，於
    無繼承人或繼承人有無不明時，仍應於辦畢遺產管理人登記
    後，由遺產管理人會同受遺贈人申請之，土地登記規則第12
    3 條亦有明文規定，是被繼承人縱業以遺囑為遺贈並指定有
    遺囑執行人，惟同時涉有無人承認繼承之情事時，仍應依民
    法第1177條及第1178條第2 項規定選定或選任遺產管理人，
    此有內政部110 年2 月23日台內地字第1100270877號函在卷
    可參。
三、經查，聲請人主張之上開事實，業據其提出被繼承人林淑美
    及其父母之除戶戶籍謄本、繼承系統表、遺囑影本、財政部
    中區國稅局遺產稅免稅證明書影本、聲請人國民身分證影本
    、法人登記證影本、統一編號編配通知書影本等件為證。
　  另經本院依職權向雲林縣斗南戶政事務所函調被繼承人之法
    定繼承人戶籍資料，亦查無其他法定繼承人，此有該所110 
　　年10月1 日雲南戶字第1100002450號函附卷可稽，是被繼承
    人之繼承人均已死亡，聲請人本於遺囑執行人身分，聲請選
    任本件遺產管理人，自屬有據。又本院審酌聲請人經被繼承
    人指定為遺囑執行人，顯見聲請人對被繼承人之遺產及債權
    債務關係應有相當程度之瞭解，是本院認由聲請人擔任被繼
    承人林淑美之遺產管理人，應屬妥適，爰裁定如主文第1 項
    所示，並依法為承認繼承之公示催告，而無繼承人承認繼承
    時，被繼承人陳武熊之遺產於清償債權，並交付遺贈物後，
    如有賸餘，歸屬國庫。
四、末遺產管理人之職務為：㈠編製遺產清冊、㈡為保存遺產必要
    之處置、㈢聲請法院依公示催告程序，限定一年以上之期間
    ，公告被繼承人之債權人及受遺贈人，命其於該期間內報明
    債權及為願受遺贈與否之聲明，被繼承人之債權人及受遺贈
    人為管理人所已知者，應分別通知之、㈣清償債權或交付遺
    贈物、㈤有繼承人承認繼承或遺產歸屬國庫時，為遺產之移
    交；前項第1 款所定之遺產清冊，管理人應於就職後3 個月
    內編製之；第4 款所定債權之清償，應先於遺贈物之交付，
    為清償債權或交付遺贈物之必要，管理人經親屬會議之同意
    ，得變賣遺產，民法第1179條第1 項、第2 項分別定有明文
    。又法院選任之遺產管理人於職務執行完畢後，應向法院陳
    報處理遺產之狀況並提出有關文件，家事事件法第140 
　　條亦有明文規定。依此，遺產管理人應依法執行上開法律所
    定之遺產管理人職務，並於職務執行完畢後，提出有關文件
    向本院陳報處理遺產之狀況，附此敘明。
五、如對本裁定抗告，須於裁定送達後10日之不變期間內，向本
    院提出抗告狀，並繳納抗告費新臺幣1,000 元。　　
中　　華　　民　　國　　110 　年　　10　　月　　6 　　日
                    家事法庭  司法事務官  陳崇漢
以上正本係照原本作成
如對本裁定抗告須於裁定送達後10日內向本院提出抗告狀
中　　華　　民　　國　　110 　年　　10　　月　　6 　　日
                                書記官　鄭景徽